【裁判字號】    95,上易,628
【裁判日期】    951031
【裁判案由】    返還價金
【裁判全文】
臺灣高等法院民事判決                 95年度上易字第628號
上  訴  人  丙○○
被 上訴 人  甲○○
訴訟代理人  乙○○
上列當事人間請求返還價金事件，上訴人對於中華民國95年5月
29日臺灣桃園地方法院95年度訴字第265號第一審判決提起上訴
，經本院於95年10月17日言詞辯論終結，判決如下：
    主      文
上訴駁回。
第二審訴訟費用由上訴人負擔。
    事實及理由
一、本件上訴人聲明求為判決：(一)原判決廢棄。(二)被上訴人在第
    一審之訴及假執行之聲請均駁回。
    被上訴人聲明求為判決：上訴駁回。
二、被上訴人起訴主張：兩造於民國（下同）92年10月 1日簽訂
    訂購合約書（下稱系爭訂購合約書），約定伊以新台幣（下
    同）85萬元，向上訴人訂購車型 APRILIA RSV1000 Mille R
    、車身號碼：ZD4RＺ000000000000 之重型機車乙輛（下稱系
    爭機車），伊於當日交付33萬元，嗣又匯款42萬元予上訴人
    ，上訴人即將系爭機車交由伊保管，上訴人就系爭機車雖曾
    領3次臨時車牌，每次臨時車牌僅能供伊使用5日，伊總計使
    用系爭機車15日。惟上訴人遲未使系爭機車通過財團法人車
    輛研究測試中心（下稱車測中心）檢測並領得行車牌照，亦
    即系爭機車具有無法合法於道路上騎乘之通常效用瑕疵，且
    經 2年仍無法通過檢測，該瑕疵顯已不能補正，經伊屢次催
    促，上訴人迄未履行其義務，伊乃於94年12月23日致函上訴
    人，依民法第 359條前段之規定，解除系爭訂購合約，上訴
    人自應返還其已受領之價金75萬元及自受領時起按法定利率
    計算之利息等情，爰依民法第259條第2款之規定，求為命上
    訴人給付75萬元及其中33萬元部分自92年10月 2日起，其餘
    42萬元部分自支付命令送達之翌日即95年 1月28日起，均至
    清償日止，按年息5%計算利息之判決。
    上訴人則以：伊將系爭機車交付被上訴人後，除驗車時間外
    ，均由被上訴人使用，伊已請領 3次臨時牌照供被上訴人使
    用，系爭機車自92年間起迄今，已通過多項測試，目前僅剩
    環保署之噪音測試尚未通過，一旦通過即可領牌；又系爭機
    車交付被上訴人 2年，已有折舊，被上訴人解除契約請求返
    還全部價金並不合理，應讓伊繼續辦理系爭機車之領牌手續
    ，或允許伊更換其他車種交付被上訴人云云，資為抗辯。
三、經查被上訴人主張兩造於92年10月 1日簽訂系爭訂購合約書
    ，約定被上訴人以85萬元向上訴人購買系爭機車，被上訴人
    已於簽約日給付33萬元，嗣又匯款42萬元，共計給付上訴人
    75萬元，上訴人已將系爭機車交付被上訴人保管，惟系爭機
    車迄未通過車測中心檢測及領得行車牌照，被上訴人屢次催
    促上訴人履行，均無效果，被上訴人乃以瑕疵為由，於94
    年12月23日致函上訴人，表示解除系爭訂購合約之事實，業
    據其提出系爭訂購合約書及高林國際商務法律事務所94年12
    月23日 (94)富法字第106號函為證（見原審支付命令卷6至8
    頁），且為上訴人所不爭執（見原審卷23頁），自堪信為真
    實。
四、按物之出賣人，對於買受人應擔保其物依第 373條之規定危
    險移轉於買受人時，無滅失或減少其價值之瑕疵，亦無滅失
    或減少其通常效用或契約預定效用之瑕疵，民法第354條第1
    項前段定有明文；又所謂物之瑕疵，係指存在於物之缺點而
    言，凡依通常交易觀念，或依當事人之約定，認為物應具備
    之價值、效用或品質而不具備者，即為物有瑕疵（最高法院
    73年台上字第1173號判例參照）；又買賣因物有瑕疵，而出
    賣人依民法第354條至第358條之規定，應負擔保之責者，買
    受人得解除其契約，或請求減少其價金，為民法第 359條前
    段所明定。經查：
    (一)系爭訂購合約書固係約定以系爭機車為買賣標的，惟兩造
      已於該訂購合約書備註項內約定：「已於92年10月 1日交
      車（但尚未領牌驗車），本車於93年 9月30日若未通過車
      測中心全部檢驗項目，則可要求甲方（即上訴人）退換另
      行全新車種，甲方不得異議，且要退還差價」（見原審支
      付命令卷第 6頁），自係約定上訴人負有使系爭機車通過
      車測中心全部檢驗並領得牌照之從給付義務，此應為達成
      系爭機車買賣契約目的所必要。是系爭機車雖具有得騎乘
      行駛之通常效用，但如未能通過車測中心所有檢測項目並
      領得牌照，即欠缺兩造約定系爭機車所應具備之預定效用
      ，而有瑕疵。
    (二)上訴人雖提出車測中心污染檢測報告、及財團法人工業技
      術研究院機械工業研究所通知系爭機車經車型測試符合耗
      能標準之函文（見原審卷26至29頁）；惟其自認系爭機車
      迄今仍未能通過噪音檢測，且需通過噪音檢測後 1個月始
      得領取牌照（見原審卷22頁），足見系爭機車因未能通過
      車測中心噪音檢驗並領取牌照，即欠缺兩造約定系爭機車
      應具備之預定效用，是被上訴人主張上訴人應就系爭機車
      負瑕疵擔保責任，即無不合。雖上訴人已於92年10月 1日
      交付系爭機車予被上訴人，惟上訴人自認：「車子沒領牌
      之前，可領臨時牌，每次臨時牌只能用 5天，本件車子已
      領過 3次臨時牌，還要請臨時牌的話，就必需更新完稅證
      明，要海關核准更新，（且）要附具正當理由…」（見本
      院卷40頁），顯見被上訴人得駕駛系爭機車行駛於道路之
      所受利益甚為輕微；又系爭機車係因可歸責於上訴人，致
      未能通過檢測及領取牌照，上訴人復遲未修補該項瑕疵，
      因而造成系爭機車折舊之不利益，自應由上訴人負擔，始
      為合理，是被上訴人以物之瑕疵為由，主張解除系爭訂購
      契約，並無顯失公平之情形。又兩造於系爭訂購合約書備
      註項內，固有系爭機車未能通過車測中心全部檢驗項目時
      ，被上訴人得要求上訴人換車之約定（見原審支付命令卷
      第 6頁），惟此項約定係屬被上訴人之權利，且未排除民
      法有關瑕疵擔保責任規定之適用，是被上訴人自有權選擇
      行使其換車權利或對上訴人主張民法上關於物之瑕疵擔保
      之責任，尚非上訴人所能置喙。準此，上訴人抗辯伊已將
      系爭機車交付被上訴人2年，並已請領3次臨時牌照供被上
      訴人使用，系爭機車現已折舊，被上訴人解除契約並不合
      理，應允許伊繼續辦理領牌或更換其他車種交付被上訴人
      云云，俱無可取。
    (三)被上訴人催告上訴人履行前述使系爭機車通過車測中心檢
      測並領得行車牌照之義務而無效果後，已委請律師於94年
      12月23日發函通知上訴人解除系爭訂購合約（見原審支付
      命令卷7、8頁），上訴人並自認已收受該解約意思表示之
      律師函（見原審卷22頁），則兩造間系爭訂購合約即因被
      上訴人行使解除權而溯及失效。
五、復按契約解除時，當事人雙方回復原狀之義務，除法律另有
    規定或契約另有訂定外，受領之給付為金錢者，應附加自受
    領時起之利息償還之，民法第259條第2款定有明文。經查，
    系爭訂購合約既經被上訴人合法解除，且上訴人係於92年10
    月 1日收到被上訴人所交付之33萬元，嗣又受領被上訴人之
    匯款42萬元，總計被上訴人已給付上訴人買賣價金共75萬元
    ，有如前述。從而被上訴人依據民法第259條第2款之規定，
    請求上訴人返還已受領之買賣價金75萬元，及其中33萬元部
    分自92年10月 2日起，其餘42萬元部分自支付命令送達之翌
    日即95年 1月28日起，均至清償日止，按年息5%計算之利息
    ，即屬有據。
六、綜上所述，被上訴人本於民法第259條第2款之規定，請求上
    訴人給付75萬元及其中33萬元部分自92年10月 2日起，其餘
    42萬元部分自95年 1月28日起，均至清償日止，按年息5%計
    算之利息，自屬應予准許。從而原審所為上訴人敗訴之判決
    ，並無不合，上訴論旨指摘原判決不當，求予廢棄改判，為
    無理由，應予駁回。
七、至兩造其餘之攻擊或防禦方法及未經援用之證據，經本院斟
    酌後，認為均不足以影響本判決之結果，自無逐一詳予論駁
    之必要，併此敘明。
八、據上論結，本件上訴為無理由，依民事訴訟法第449條第1項
    、第78條，判決如主文。
中    華    民    國    95    年    10    月    31    日
                    民事第六庭
                        審判長法  官  林鄉誠
                              法  官  楊豐卿
                              法  官  梁玉芬
正本係照原本作成。
不得上訴。
中    華    民    國    95    年    11    月    2     日
                              書記官  常淑慧


司法院資訊處製作；財團法人民間司法改革基金會備份。
